臺灣臺中地方法院刑事判決　　　　　　　　　　　　　九十三年度易字第九三五號
　　公　訴　人　臺灣臺中地方法院檢察署檢察官
　　被　　　告　戊○○
右列被告因業務侵占案件，經檢察官聲提起公訴（九十三年度偵字第五九六二號），
本院判決如左：
    主  文
戊○○連續意圖為自己不法之所有，而侵占對於業務上所持有之物，處有期徒刑陸月
，如易科罰金，以參佰元折算壹日。
    犯罪事實
一、戊○○自民國九十二年四月上旬某日起，至同年八月上旬某日止，受僱於址設臺
    中市○○區○○路十三之二六號一樓全球影音光碟社（下稱全球影音）之負責人
    辛○○，經派駐於全球影音之五權店，擔任營業員，負責銷售影音光碟片及代收
    費用之職務。詎戊○○竟意圖為自己不法所有，並基於概括之犯意，於九十二年
    五、六月間，利用全球影音推銷會員卡制度，入會者一次繳足新台幣（下同）二
    千元，即可以該費用抵扣購買光碟片費用，日後購買光碟片亦可享有折扣，而發
    給各營業員空白會員申請書，以招攬會員之機會，連續收受丁○○、乙○○及己○○之入會費共計六千元，予以侵占入己，挪為私用，而未將前開金額繳回全球
    影音。嗣戊○○因故離職，丁○○、乙○○及己○○前往全球影音欲購買光碟片
    ，並表明渠等會員身分，該店卻查無渠等入會資料，始查悉上情。
二、案經辛○○訴請臺灣臺中地方法院檢察署檢察官偵查起訴。
    理  由
一、訊據被告戊○○矢口否認涉有右揭業務侵占犯行，辯稱：伊收受之入會費均已依
    規定繳回公司，並未侵占，辛○○、壬○○之證言不能當作證據，且他們每天均
    會去收日報表，若有問題，一定會發覺。又丁○○、己○○、乙○○對於會員制
    度之證詞均不確定，是否壬○○事先已先與渠等聯繫，故為不利於伊之證詞云云
    。惟查：
  (一)證人辛○○、壬○○業於本院審理中到庭具結為證，核與刑事訴訟法第一百五十
    八條之三之規定相符，渠等證詞自具證據能力，被告辯稱：渠等證詞無證據能力
    云云，委無足取，合先敘明。
  (二)右揭事實，業據證人辛○○、壬○○於本院審理中證述綦詳，核與證人丁○○於
    本院審理中到庭具結證述：「（問：你有無至全球影音光碟片買過或租賃過光碟
    片？）有去買過。店裡的人是跟我推銷繳二千元，就可以加入會員，買的話就比
    較便宜，我是在晚上七點至十二點左右去該店的。我有加入會員，繳了二千元，
    我加入的時間是在九十二年間，時間不太記得了。店員跟我介紹的時候，是說繳
    二千元可以馬上享受優惠，我記得我的部分還有七、八百元可以購買。第二次我
    再到該店的時候，店員就說跟我接洽的人已經離職了，而且他把店裡面的錢拿走
    了」、「〈問：是否這位人員向你推銷的？（提示照片）〉應該是這位，他高高
    瘦瘦的店員」、「（問：第二次去拿片子的時候，另外的那個店員，他有無告訴
    你，你不是該店的會員？）第二個店員不承認我是該店的會員。第二個店員向我
    說，我在那邊留的資料，是被告個人的行為」、「（問：加入會員，你是登載何
    人姓名？）我自己的名字」等語（見本院卷第一一四至一一六頁）；證人己○○
    於本院證稱：「（問：是否認識庭上的被告戊○○？）看過。是在五權西路的全
    球影音光碟店見過他，他是該店的職員，擔任何職我不清楚，至少在一年多以前
    見過」、「（問：與被告接洽何事？）我當時去該店購買ＶＣＤ，然後加入會員
    。忘記當時繳交多少會費，會員制度是什麼，我也忘記了」、「（問：是否填寫
    過會員申請書？）忘記了，但我有拿到會員卡，會員卡是被告交給我的」、「（
    問：會員卡繳交的會費，有無使用完？）沒有。因為後來要去該店拿片的時候，
    被告已經不在店裡面，店裡說會員卡不能用，是什麼原因不能用，我現在已經記
    不起來了」、「當時我入會的會費確實交給在庭的被告」等語（見本院卷第一四
    ○、一四一頁）及證人乙○○到庭具結證述：「（問：是否認識庭上的被告戊○○？）看過。是在五權西路的賣光碟店看過他，店名忘記了。被告可能是店裡面
    的職員，擔任何職我不清楚，至少在一、二年前見過」、「我當時去加入會員，
    由被告與我接洽。加入會員有優待，購買光碟片比較便宜，加入會員多少錢，我
    不太記得，約為一千五百元，一次繳一千五百元，可以慢慢的分次消費完」、「
    （問：是否填寫過會員申請書？）忘記了，但我有拿到一張卡，該卡是被告交給
    我的，我的錢應該也是交給被告」、「（問：會員卡繳交的會費，有無使用完？
    ）沒有。後來因公司不認帳，公司認為我是被告私下招攬的，不認為我是會員」
    、「我當時是以我的名字乙○○加入會員」等語相符（見本院卷第一四二至一四
    四頁），足堪採信。再參諸被告曾於偵查中自承有侵占「兩個」會員之入會費乙
    情（見補正卷第八頁，惟被告供稱係侵占「大頭」及「紀順宗」乙節，並不足採
    ，詳見後述），益徵被告確有侵占行為，否則自無承認之理，雖嗣後於本院準備
    程序中，被告更易前詞，改稱：當時是偵查中檢察官趕著下班，叫伊承認，伊才
    承認云云，惟被告苟無侵占犯行，明知侵占行為涉及刑責，焉有可能僅因訊問人
    欲下班，即任意認罪之理，此顯屬卸責之詞，自不足採。另前開證人丁○○、己○○、乙○○之證詞，對於入會之金額、制度或無法為詳細、確實之陳述，惟渠
    等入會時間迄今已逾一年半，時間相距已久，而繳納之入會費僅區區二千元，尚
    非鉅額，自難苛求渠等對細節亦有深刻記憶，故此部分證詞或有遺忘、誤記，並
    不減損渠等證詞之真實性。至被告雖質疑證人辛○○、壬○○是否事先與證人丁○○、己○○、乙○○聯繫，故為不利證詞云云，惟證人壬○○僅提呈前開三名
    證人之電話號碼供本院調查，並無法知悉前開三名證人之詳細年籍資料及住所，
    或攜同前開證人到庭為證，乃本院依職權向各相關電信公司函查後，始得以傳喚
    前開證人到庭為證，衡情，渠等應無與證人壬○○、辛○○勾串之可能，否則，
    證人壬○○、辛○○茍欲故為誣陷，當無故不提供前開證人資料之理。況渠等與
    被告並無何仇隙過節，衡情，當無甘冒偽證罪責，故為誣陷之理。
  (三)又參以被告繳回全球影音之六十四張會員申請書，確無前揭三名證人之入會資料
    ，足見被告所辯，已將所有入會費繳回公司云云，尚不足採。至被告雖聲請傳喚
    另一名營業員甲○○到庭為證，惟本院依前述事證，心證已臻明確，且被告並未
    提供甲○○之年籍住所資料，以供本院傳喚，況甲○○與被告互為輪班，非同一
    時段上班，被告於上班時間內，究有無侵占犯行，甲○○既未親眼見聞，未必知
    悉，本院因認無再傳喚甲○○到庭之必要，附此敘明。
  (四)綜上所述，本件事證明確，被告犯行，堪予認定。
二、被告為全球影音之營業員，職司販售光碟片、招攬會員及代收入會費等事務，為
    從事業務之人。核被告所為，係犯刑法第三百三十六條第二項之業務侵占罪。被
    告先後多次侵占入會費款之行為，時間緊接，且觸犯構成要件相同之罪，顯係基
    於概括犯意反覆為之，應依連續犯之規定論以一罪，又因其侵占金額僅六千元，
    本院認無庸加重其刑。爰審酌被告犯罪之動機、目的、犯罪手段尚稱平和、侵占
    之財物非鉅及犯罪後猶飾詞否認，未見悔意等一切情狀，量處如主文所示之刑。
三、公訴意旨另以：被告於前揭受僱期間，趁職務之便，有侵占另外四十三位會員之
    入會費，共計八萬六千元，因認被告就此部分亦涉有刑法業務侵占犯行。經查：
    告訴人即證人辛○○於偵查中雖指訴：被告有侵占四十六位會員入會費（含前述
    證人丁○○、己○○、乙○○部分）等情，惟嗣於本院審理中又改稱：被告侵占
    三十六位會員入會費等語，準此，告訴人究交付幾張會員申請書予被告，尚有疑
    義，且被告雖僅繳回六十四張會員申請書，而未繳回其餘會員申請書，或有遺失
    、毀損之可能，尚難遽論被告均已招攬收費並予以侵占，其理至明。再參諸證人
    壬○○、辛○○僅能證實當時有丁○○、己○○、乙○○、丙○○、庚○○五人
    曾到店內表明繳錢予被告，並留下聯絡電話，其餘客人資料均付諸闕如，則其餘
    未能舉證之人，依罪疑唯輕法理，自難認定被告確有此部分侵占犯行。至丙○○
    、庚○○二人，本院依證人壬○○提呈該二人所留電話號碼，分別係00000
    00000、0000000000號，予以查詢結果，前揭00000000
    00號電話目前乃係空號，而0000000000號電話目前則停用中，本院
    再依職權分別臺灣大哥大及東信電信股份有限公司函查結果，前開電話於前揭期
    間之使用人分別為居住於高雄之「黃瑞堯」及臺北之「洪英慶」，有前開電信股
    份有限公司之回函附卷可稽，顯與證人壬○○所述不符，此部分或因證人壬○○
    誤載電話號碼，致無法傳喚丙○○、庚○○二人到庭，依罪疑唯輕法理，就此部
    分，亦難遽認被告有侵占犯行，亦臻明確。職是，除前述丁○○、己○○、乙○○三人外，本院實難認定被告亦有侵占另外四十三位會員入會費之犯行，復查無
    其他積極證據，足認被告有公訴人所指此部分之犯行，本應為無罪之諭知，惟公
    訴人就此部分，認與前揭起訴成罪部分，有連續犯之裁判上一罪關係，爰不另為
    無罪之諭知。
據上論斷，應依刑事訴訟法第二百九十九條第一項前段，刑法第五十六條、第三百三
十六條第二項、第四十一條第一項前段，罰金罰鍰提高標準條例第一條前段、第二條
，判決如主文。
中      華      民      國      九十三    年     十 二    月     八     日
                                臺灣臺中地方法院刑事第二庭
                      審判長法  官  蔡  名  曜
                                        法  官  李  添  興
                                        法  官  蔡  美  華
右正本證明與原本無異。
如不服本判決，應於判決送達後十日內向本院提出上訴狀，上訴於臺灣高等法院臺中
分院( 須附繕本 )。
                                        書記官
中      華      民      國      九十三    年     十 二    月     八     日
附錄法條：
刑法第三百三十六條第二項
對業務上所持有有之物，犯前條第一項之罪者，處六月以上五年以下有期徒刑，得併
科三千元以下罰金。
